臺灣高雄地方法院民事判決　九十一年保險字第二四號
　　原　　　告　台灣產物保險股份有限公司
　　法定代理人　乙○○
　　訴訟代理人　戊○○
　　　　　　　　丁○○
　　　　　　　　己○○
　　被　　　告　丙○○
　　被　　　告　甲○○
右當事人間，請求損害賠償事件，本院判決如左：
    主    文
被告應連帶給付原告新台幣壹佰貳拾萬元及自民國九十一年三月二日起至清償日止按
年息百分之五計算之利息。
訴訟費用由被告連帶負擔。
本判決於原告以新台幣肆拾萬元為被告供擔保後，得假執行。
    事　　實
甲、原告方面：
一、聲明：求為判決被告應連帶給付原告新台幣  (下同)壹佰貳拾萬元，及自起訴狀
    繕本送達翌日即民國  (下同)九十年三月二日起至清償日止按年息百分之五計算
    之利息。訴訟費用由被告負擔。
二、陳述：緣原告所承保強制汽車責任保險單第000000000000號所承保丁國書所有之
    ＵＹＣ─二五０號機車由被告丙○○駕駛，於民國八十九年八月六日凌晨一時許
    ，行經台北縣新莊市○○路與新莊路交叉口時，因被告超速、未注意車前狀況及
    酒醉駕駛，與訴外人楊同享所駕駛車號ＣＵ─三六七號營業小客車發生擦撞，致
    ＵＹＣ─二五０號機車上附載之乘客陳秋宏飛出頭部撞擊地面，傷重不治死亡。
    被告丙○○並因此被台灣板橋地方法院判處有期徒刑五月，此有該院九十年度交
    訴字第一五號刑事判決一份在卷可稽。事故發生後，原告業依保險契約之規定賠
    付被害人陳秋宏之受益人死亡保險金一百二十萬元，按強制汽車責任保險法第二
    十七條第一款規定：因酒醉或吸毒、迷幻藥而駕車者，保險人仍依本法規定給付
    保險金。但得在給付金額範圍內，向加害人求償。另依強制汽車責任係險單條款
    第五條第一項第一款之規定，所謂「酒醉」依保險契約當事人之約定為指飲酒後
    吐氣所含酒精成分超過每公升0．25毫克以上，即可依法追償，原告公司引用台
    灣板橋地方法院九十年交訴字第一五號判決上所載被告於肇事當時酒測值為每公
    升0．43MG/L（即毫克／公升）之事實為追償依據。同時觀察前揭刑事判決書及
    民法第民法第一百八十四條第一項之規定: 「因故意或過失不法侵害他人權利者
    ，貝損害賠償責任。」顯見被告應承擔此系爭交通事故之肇責。另依民法第一百
    八十七條第一項：「無行為能力人或限制行為能力人，不法侵害他人之權利者，
    以行為時有識別能力為限，與其法定代理人連帶負損害賠償責任。」故其法定代
    理人甲○○應與被告丙○○負連帶損害賠償責任。原告屢向被告等求償，均置之
    不理，爰依法起訴請求如訴之聲明所示。
三、證據：提出台灣板橋地方法院九十年度交訴字第一五號刑事判決、受害人陳秋宏
    死亡證明書影本、台北縣警察局新莊分局新莊派出所交通事故證明單影本、理賠
    計算書、領款收據各一份。
乙、被告方面：
一、聲明：求為判決駁回原告之訴。訴訟費用由原告負擔。
二、陳述：被告雖均未曾到庭惟據其等於聲明異議狀所陳如下：
    被告丙○○不是車禍之肇事者，當天係好友即被害人陳秋宏邀被告丙○○一同外
    出遊玩，並由被害人陳秋宏騎乘機車搭載被告丙○○，刑事案件審理未為詳查，
    誤判被告丙○○有期徒刑五月，被害人家屬亦提出四百多萬之巨額賠償，今原告
    又向被告等請求一百二十萬元之支付，被告根本無能力負擔。被告丙○○非肇事
    者，原告之請求實無理由。
三、證據：被告未提出任何證據。
    理　　由
一、本件被告均未於言詞辯論期日到場，核無民事訴訟法第三百八十六條所列各款情
    形，爰依原告之聲請，由其一造辯論而為判決。
二、本件原告主張：緣原告所承保強制汽車責任保險單第000000000000號所承保丁國
    書所有之ＵＹＣ─二五０號機車由被告丙○○駕駛，於八十九年八月六日凌晨一
    時許，行經台北縣新莊市○○路與新莊路交叉口時，因被告超速、未注意車前狀
    況及酒醉駕駛，與訴外人楊同享所駕駛車號ＣＵ─三六七號營業小客車發生擦撞
    ，致ＵＹＣ─二五０號機車上附載之乘客陳秋宏飛出頭部撞擊地面，傷重不治死
    亡。被告丙○○並因此被台灣板橋地方法院判處有期徒刑五月，此有該院九十年
    度交訴字第一五號刑事判決一份在卷可稽。事故發生後，原告業依保險契約之規
    定賠付被害人陳秋宏之受益人死亡保險金一百二十萬元，按強制汽車責任保險法
    第二十七條第一款規定：因酒醉或吸毒、迷幻藥而駕車者，保險人仍依本法規定
    給付保險金。但得在給付金額範圍內，向加害人求償。同時觀察前揭刑事判決書
    及民法第民法第一百八十四條第一項之規定: 「因故意或過失不法侵害他人權利
    者，貝損害賠償責任。」顯見被告應承擔此系爭交通事故之肇責。另依民法第一
    百八十七條第一項：「無行為能力人或限制行為能力人，不法侵害他人之權利者
    ，以行為時有識別能力為限，與其法定代理人連帶負損害賠償責任。」故其法定
    代理人甲○○應與被告丙○○負連帶損害賠償責任。原告屢向被告等求償，均置
    之不理，爰依法起訴請求如訴之聲明所示等語。被告則以：被告丙○○不是車禍
    之肇事者，當天係好友即被害人陳秋宏邀被告丙○○一同外出遊玩，並由被害人
    陳秋宏騎乘機車搭載被告丙○○，刑事案件審理未為詳查，誤判被告丙○○有期
    徒刑五月，被害人家屬亦提出四百多萬之巨額賠償，今原告又向被告等請求一百
    二十萬元之支付，被告根本無能力負擔。被告丙○○非肇事者，原告之請求實無
    理由云云置辯。
三、按被保險汽車發生汽車交通事故，加害人有酒醉駕車者，保險人仍應依本法規定
    給付保險金，但得在給付金額範圍內，向加害人求償。強制汽車責任保險法第二
    十七條第一款定有明文。
（一）經查，本件被告就原告主張：原告所承保強制汽車責任保險單第000000000000
      號所承保丁國書所有之ＵＹＣ─二五０號機車由被告丙○○駕駛，於八十九年
      八月六日凌晨一時許，行經台北縣新莊市○○路與新莊路交叉口時，因被告超
      速、未注意車前狀況及酒醉駕駛，與訴外人楊同享所駕駛車號ＣＵ─三六七號
      營業小客車發生擦撞，致ＵＹＣ─二五０號機車上附載之乘客陳秋宏飛出頭部
      撞擊地面，傷重不治死亡之事實，業據原告提台灣板橋地方法院九十年度交訴
      字第一五號刑事判決、受害人陳秋宏死亡證明書影本、台北縣警察局新莊分局
      新莊派出所交通事故證明單影本各一份為證，且查「ＵＹＣ－二五○號輕機車
      確係由被告丙○○駕駛」之事實亦據刑案同案被告楊同享於警訊中即指：肇事
      後機車駕駛人在我上前關心時恐嚇我，無論對錯都要殺我，並且傷勢較輕。於
      偵查中指稱，當時騎機車的人是受傷的人，他們倒在我前面，我看的很清楚，
      傷者躺在距離我計程車約十幾公尺遠，應該是往前滑行倒下的，死者是在我車
      子右前方不遠處，他頭部應該是有撞到標線的桿子等語。（分別參見八十九年
      度偵字第一五○七五號偵查卷第四頁、第二十六頁背面面）。堅指被告丙○○
      為駕駛人。核與刑事警察局法醫室所鑑定：死者陳秋宏之主要傷勢在頭部且甚
      篤致死，符合機車乘員之受傷模式，丙○○之主要傷勢在兩側膝蓋，符合義大
      利型機車駕駛人之受傷模式，係撞擊擋泥板所致，有刑事警察局法醫室八十九
      年十月十七日（八九）刑醫字第一五五九二九號函在卷可佐，認機車駕駛人為
      被告丙○○等情相符。再被害人陳秋宏於八十九年七月十八日曾因騎機乘機車
      發生車禍，手部因傷無法使力，先是搭計程車，之後上下班都由同事搭載等情
      ，業據陳秋宏之叔父陳錦榮於偵查中證述在卷（參見同前偵查卷第四十一頁）
      ，益證機車駕駛人確為被告丙○○。雖陳秋宏於八十九年七月十八日發生車禍
      後，手部受傷，依傷癒情形，至八十九年八月六日凌晨已有騎乘機車之能力，
      有刑事警察局法醫室八十九年十二月十一日（八九）刑醫字第一八八二四九號
      函在卷可佐，惟除被告丙○○之供述外，尚無證據證明陳秋宏為肇事時機車之
      駕駛人，前開函示尚不足為被告丙○○有利之認定。被告丙○○辯稱，伊非機
      車駕駛人云云，顯係圖卸駕車肇事之責，諉不足採。又被告丙○○於八十九年
      八月六日凌晨一點三十分時酒測值應為每公升已達０‧四三ｍｇ＼ｌ，有酒測
      單、內政部警政署刑事警察局八十九年十月十七日（八九）刑醫字第一五五九
      二號函可稽，原告主張此部分之事實堪信為真實。
（二）次查，事故發生後原告業依保險契約之規定賠付受害人陳秋宏之受益人一百二
      十萬元之事實，業據原告提出強制汽車責任保險領款收據、賠款理算書各一份
      為證，被告亦未為爭執，按強制汽車責任保險法第二十三條之規定：保險人於
      被保險汽車發生汽車交通事故時，依本法規定對受益人給付保險金。前項給付
      ，應於理賠申請申請案提出後五日內確定賠償金額，並應於十日內為之。又依
      同法第二十八條規定：被保險汽車發生汽車交通事故時，受益人得在本法規定
      之保險金範圍內，直接向保險人請求給付保險金。依上開規定，可見保險人對
      受害人之理賠並無庸知會加害人，且應於一定期間內完成，原告主張其已依約
      賠付之事實亦堪採信。
（三）按「因故意或過失，不法侵害他人之權利者，負損害賠償責任。」、「無行為
      能力人或限制行為能力人，不法侵害他人之權利者，以行為時有識別能力為限
      ，與其法定代理人連帶負損害賠償責任。」民法第一百八十四條第一項前段、
      第一百八十七條第一項前段分別定有明文，本件事故發生時被告丙○○（七十
      一年一月十七日出生）為限制行為能人，且有識別能力，其當時之法定代理人
      甲○○應與被告丙○○自應負連帶損害賠償責任。
（四）綜上所述，本件原告之主張堪信為真實，從而原告依據強制汽車責任保險法第
      二十七條第一款及民法第一百八十四條第一項前段、一百八十七條第一項前段
      之規定，請求被告應連帶給付一百二十萬元，及自起訴狀繕本送達翌日即九十
      年三月二日起至清償日止按年息百分之五計算之法定遲延利息，即屬正當，應
      予准許。
三、結論：原告之訴為有理由，依民事訴訟法第七十八條，判決如主文。
中　　　華　　　民　　　國　　九十一　　年　　　六　　　月　　　十四　　日
                              臺灣高雄地法院民事第二庭
~B法　　　官　陳建中
右為正本係照原本作成。
如對本判決上訴，須於判決送達後廿日內向本院提出上訴狀。
中　　　華　　　民　　　國　　九十一　　年　　　六　　　月　　　十四　　日
~B法院書記官　林佳蓉
